最高法院民事裁定　　　　　　　　　 111年度台上字第1003號
上　訴　人　劉成瑜
訴訟代理人　陳兆瑛律師
被 上訴 人　國防部政治作戰局

法定代理人　簡士偉
上列當事人間請求拆屋還地等事件，上訴人對於中華民國111年1
月25日臺灣高等法院第二審判決（110 年度上字第1049號），提
起上訴，本院裁定如下：
    主  文
上訴駁回。
第三審訴訟費用由上訴人負擔。
    理  由
按上訴第三審法院，非以原判決違背法令為理由，不得為之。
  又提起上訴，上訴狀內應記載上訴理由，表明原判決所違背之
  法令及其具體內容，暨依訴訟資料合於該違背法令之具體事實
  ，其依民事訴訟法第469條之1規定提起上訴者，並應具體敘述
  為從事法之續造、確保裁判之一致性或其他所涉及之法律見解
  具有原則上重要性之理由。同法第467 條、第470條第2項定有
  明文。而依同法第468 條規定，判決不適用法規或適用不當者
  ，為違背法令；依同法第469 條規定，判決有該條所列各款情
  形之一者，為當然違背法令。是當事人提起上訴，如以同法第
  469 條所列各款情形為理由時，其上訴狀或理由書應表明該判
  決有合於各該條款規定情形之具體內容，及係依何訴訟資料合
  於該違背法令之具體事實。如依同法第468 條規定，以原判決
  有不適用法規或適用法規不當為理由時，其上訴狀或理由書應
  表明該判決所違背之法令條項，或有關司法院解釋或憲法法庭
  裁判之字號，或成文法以外之習慣或法理等及其具體內容，暨
  係依何訴訟資料合於該違背法令之具體事實，並具體敘述為從
  事法之續造、確保裁判之一致性或其他所涉及之法律見解具有
  原則上重要性之理由。上訴狀或理由書如未依上述方法表明，
  或其所表明者與上開法條規定不合時，即難認為已合法表明上
  訴理由，其上訴自非合法。
本件上訴人對於原判決提起上訴，雖以該判決違背法令為由，
  惟核其上訴理由狀所載內容，係就原審取捨證據、認定事實及
  解釋契約之職權行使，所論斷：綜參兩造不爭執事項、卷附之
  陸軍總司令部民國75年1月20日（75）崇成字00000號函、土地
  地價謄本、電子地圖等件以觀，被上訴人為坐落臺北市○○區
  ○○段○○段00地號國有土地（下稱系爭土地）之管理機關，
  上訴人則係門牌號碼臺北市○○區○○街000 號建物（下稱系
  爭建物）之事實上處分權人；系爭建物占用如第一審判決附圖
  編號A、B部分，面積依序為14.65㎡、32.42㎡，合計共 47.07
  ㎡之系爭土地。兩造間就系爭土地並無使用借貸關係，上訴人
  亦未證明曾就系爭土地向地政機關請求辦理時效取得地上權登
  記，不得對被上訴人主張係有權占有。上訴人無權占有系爭土
  地而受有不當得利，爰審酌系爭土地坐落之位置，及其交通、
  生活機能便利等因素，認以系爭建物占用土地面積，按系爭土
  地申報地價年息5%計算上訴人應返還之不當得利金額為妥適。
  從而，被上訴人依不當得利法律關係（第一審判命上訴人將占
  用系爭土地之系爭建物騰空拆除，返還所占用土地予被上訴人
  部分，未據上訴人提起第二審上訴），請求上訴人給付自 104
  年12月18日起至109年12月17日止，金額共新臺幣（下同）187
  萬6137元之本息，及自109 年12月18日起至返還系爭建物所占
  系爭土地之日止，按月給付3 萬1282元，應予准許等情，指摘
  其為不當，並就原審已論斷或其他贅述而與判決結果不生影響
  者，泛言未論斷或論斷違法，而未表明該判決所違背之法令及
  其具體內容，暨依訴訟資料合於該違背法令之具體事實，並具
  體敘述為從事法之續造、確保裁判之一致性或其他所涉及之法
  律見解具有原則上重要性之理由，難認其已合法表明上訴理由
  。依首揭說明，應認其上訴為不合法。末查不必要之證據方法
  ，法院原可衡情不予調查，不受當事人證據聲明之拘束。上訴
  人指摘原審未依職權向戶政事務所調取系爭建物取得門牌號碼
  之原因及時間，即屬判決違背法令，不無誤會，併予敘明。
據上論結，本件上訴為不合法。依民事訴訟法第481條、第444
  條第1項、第95條、第78條，裁定如主文。
中    華    民    國   111    年    4     月    13    日
                      最高法院民事第六庭
                          審判長法官  魏  大  喨  
                                法官  李  寶  堂  
                                法官  林  玉  珮  
                                法官  高  榮  宏  
                                法官  李  文  賢  
本件正本證明與原本無異
                                      書  記  官
中    華    民    國   111    年    4     月    20    日